【裁判字號】    91,訴,3330
【裁判日期】    920721
【裁判案由】    損害賠償
【裁判全文】
臺灣高雄地方法院民事判決  九十一年訴字第三三三○號
    原        告  乙○○
    兼法定代理人  丙○○
    訴 訟代 理人  郭家駿律師
    被        告  甲○○    住.
右當事人間，請求損害賠償事件，本院判決如左：
    主      文
被告應給付原告丙○○新台幣陸仟陸佰壹拾元及自民國九十一年九月二十一日起至清
償日止按年息百分之五計算之利息。
被告應給付原告乙○○新台幣壹萬伍仟柒佰貳拾伍元及自民國九十一年九月二十一日
起至清償日止按年息百分之五計算之利息。
原告其餘之訴駁回。
訴訟費用由被告負擔十分之九，餘由原告負擔。
本判決第一、二項於原告分別以新台幣貳仟貳佰元及伍仟貳佰元為被告供擔保後，得
假執行；但被告於假執行實施前分別以新台幣陸仟陸佰壹拾元及壹萬伍仟柒佰貳拾伍
元為原告預供擔保後，得免為假執行。
原告其餘假執行之聲請駁回。
    事實及理由
一、原告主張：
    原告丙○○於民國九十年三月二十七日二十一時十五分許，騎乘ＯＳＹ─Ｏ四二
    號重型機車，前踏板處附載其女即原告乙○○，沿高雄縣仁武鄉○○○路由西向
    東行駛，適被告甲○○駕駛ＸＪＬ─四一八號重型機車由對向駛來，應注意不得
    逆向行駛且應依速限行駛，能注意而不注意，竟以時速六十公里超速且未靠右逆
    向行駛，跨越中心線，撞上對向之丙○○發生本件車禍，致丙○○右側股骨骨折
    及乙○○下頷骨骨折、上排缺三顆、下排缺二顆牙齒、右膝及背部挫傷等傷。爰
    依民法第一百九十一條之二、第一百九十三條第一項、第一百九十五條第一項等
    侵權行為規定，請求被告賠償原告各如下金額，並均自本訴狀繕本送達翌日起至
    清償日止，按年息百分之五計算之利息；且願供擔保請准宣告假執行。
    1.原告丙○○部分共新台幣（下同）三十七萬七千零十三元：
      (1)支出醫療費用一萬七千零十三元。
    (2)受傷前擔任臨時工，每日工資為一千六百元，自受傷至今尚無法作粗重工作
        ，爰酌量請求一百天之勞動能力喪失之損害賠償十六萬元。
      (3)非財產上精神損害二十萬元。
    2.原告乙○○部分共三十一萬七千七百零五元：
      (1)支出醫療費用一萬六千七百零五元。
      (2)因牙齒缺失，須購買沖牙機，支出二千元；以及日後固定假牙製作，需費九
        萬九千元。
      (3)非財產上精神損害賠償二十萬元。
二、被告抗辯：
  (一)本件車禍之發生，主因在於原告丙○○無照且酒後駕車，又未靠右行駛所致。被
    告雖略有超速，然相較之下僅屬輕微過失，故原告至少應負百分之八十以上之過
    失責任，應有過失相抵之適用。
  (二)再者，被告因於本件車禍亦受有右肩挫傷、頭部皮下血腫、左手及右下肢擦傷等
    傷害，依民法侵權行為規定亦得請求原告賠償。以受傷前全年之薪資三十二萬三
    千八百八十五元，每月平均工資為二萬六千九百九十元計算，請求三個月之不能
    工作損失，共計八萬零九百七十元；此外，精神上亦蒙受重大之痛苦，請求精神
    上損害賠償二十萬元。因此，縱被告對原告應負賠償責任，被告亦可以此對原告
    之賠償請求權主張抵銷。爰聲明駁回原告之訴，如受不利判決，願供擔保，請准
    免予假執行。
三、不爭執事項：
    原告丙○○於民國九十年三月二十七日二十一時十五分許，酒後（呼氣所含酒精
    濃度達每公升一．四０五毫克）且無照騎乘ＯＳＹ─－０四二號重型機車，前踏
    板處附載其女即原告乙○○，由西向東沿高雄縣仁武鄉○○○路，在未劃設標線
    之道路疏未靠右行駛，適對向被告騎乘ＸＪＬ─四一八號重型機車由東往西，以
    超過時速限四十公里之六十公里速度，亦疏未靠右行駛，造成二輛機車在道路中
    心處相撞，致原告丙○○右側股骨骨折傷；原告乙○○下頷骨骨折、上排缺三顆
    、下排缺二顆牙齒、右膝及背部挫傷等傷；被告則受有右肩挫傷、頭部皮下血腫
    、左手及右下肢擦傷等之事實，有本院九十年度交簡上字第一一一號刑事第二審
    確定判決書在卷可憑，亦為兩造所不爭執，可信為真。
四、本院判斷：
  (一)被告侵權責任部分
    按因故意或過失，不法侵害他人之權利者，負損害賠償責任；不法侵害他人之身
    體或健康者，對於被害人因此喪失或減少勞動能力或增加生活上之需要時，應負
    損害賠償責任；不法侵害他人之身體、健康等，或不法侵害其他人格法益而情節
    重大者，被害人雖非財產上之損害，亦得請求賠償相當之金額，民法第一百八十
    四條第一項前段、第一百九十三條第一項、第一百九十五條第一項分別定有明文
    。本件被告疏未靠右且超速行駛，過失侵害原告之身體致受傷害，故原告請求損
    害賠償，即屬有據。爰就請求之項目分述如次：
    1.醫療費用
      原告丙○○及乙○○請求之醫療費用各為一萬七千零十三元及一萬六千七百零
      五元，其中原告二人自付額各為三千二百九十九元及八千二百四十五元，其餘
      為全民健康保險給付費用，有原告提出之財團法人長庚紀念醫院（下稱長庚醫
      院）及高雄榮民總醫院醫療費用收據等為證，被告並不爭執。按全民健康保險
      法第八十二條固規定：「保險對象因汽車交通事故，經本保險提供醫療給付者
      ，本保險之保險人得向強制汽車責任保險之保險人代位請求該項給付。」而該
      法係保險法之特別法，應優先保險法第一百三十五條、第一百零三條規定而為
      適用。從而全民健保之被保險人因汽車交通事故經全民健康保險提供醫療給付
      者，全民健康保險之保險人自得向強制汽車責任保險之保險人代位請求該項給
      付，而依強制汽車責任保險法第三十條規定，於該範圍內，加害人或強制汽車
      責任保險之被保險人之損害賠償責任即因而解免，全民健康保險之被保險人對
      於加害人之損害賠償請求權亦因而消失（最高法院九十一年度台上字第七七九
      號判例之意旨參照）。準此，本件原告丙○○及乙○○因本件車禍受傷所支出
      之醫療費用，可向被告請求賠償者僅為自付之醫療費用部分，分別為三千二百
      九十九元及八千二百四十五元；逾此由全民健保給付部分，原告向加害人之被
      告請求，則無理由。
    2.不能工作之損失及增加生活上之需要
      (1)原告丙○○
        主張因本件車禍事故受不能工作之損害，經本院函查結果，其因右股骨末端
        骨折於九十年三月二十八日接受鋼板內固定術，最後就診日為九十一年十一
        月二十日回診時，右下肢肌肉萎縮，右膝蹲踞困難，後續仍需接受治療，再
        評估其工作能力等情，有財團法人長庚紀念醫院高雄分院九十二年三月三日
        （九二）長庚院高字第０四一八號函在卷可稽，足認原告自九十年三月二十
        八日受傷就診起至九十一年十一月二十日回診之期間，均處於不能工作之狀
        態，從而原告主張一百天之不能工作損失，應屬合理。查原告主張發生前係
        擔任臨時工，每日工資為一千六百元，雖提出九十年三月份薪資單影本為證
        ，惟究係在何公司工作，並無從提供查證，難以證明該私文書為真正，因此
        本院審酌原告丙○○受傷時為四十六歲，猶值壯年，從事一般工作能力無虞
        ，認以行政院勞工委員會公佈之勞工最低基本薪資一萬五千八百四十元（平
        均每日為五百二十八元）為工作損失之標準較適當。以平均每日為五百二十
        八元，計算一百天不能工作之損失，為五萬二千八百元，是有理由，應予准
        許；逾此部份之請求，應予駁回。
      (2)原告乙○○
        主張因本件車禍而增加生活上需要，請求購買沖牙機二千元及裝
        置假牙九萬九千元之費用。惟沖牙機係關係個人口腔衛生之需求，與本件車
        禍無必然關係，核非必要費用，此部分應駁回；至於牙齒上顎左、右、正中
        門齒二顆及側門齒二顆之缺失，因年紀尚幼，目前僅以上顎活動臨時假牙輔
        助，建議待成年再以假牙修復，預估製作假牙費用共約十萬元整等情，均有
        長庚醫院同上函在卷可參。故原告乙○○向被告請求假牙製作費用九萬九千
        元部分為有理由，應予准許。
    3.精神慰藉金
      審酌原告丙○○因本件車禍受有右側股骨折之傷害，其右下肢肌肉萎縮，右膝
      蹲踞困難，後續仍須接受復健治療，目前已在監服刑，並無固定工作，名下有
      不動產房地各一筆；原告乙○○為丙○○之女，因本件車禍事故，致受有下頷
      骨骨折、上排缺三顆、下排缺二顆牙齒及右膝及背部挫傷等傷害，其為國小學
      童年紀尚幼；而被告則為國中畢業，未婚，名下無恆產，目前從事臨時性之勞
      力性工作，無固定工作等情狀，有財政部財稅資料中九十年度之各類所得扣繳
      暨免扣憑單及歸戶財產查詢清單附卷足憑，認原告均請求之精神慰藉金二十萬
      元尚屬過高，應予核減丙○○之請求為十萬元，乙○○則為五萬元，方屬合理
      ，原告二人逾此部份之請求，為無理由，均予駁回。
    4.綜上所述，原告丙○○可請求之金額合計為十五萬六千零九十九元（3,299＋
      52,800＋100,000=156,099）；原告乙○○則為十五萬七千二百四十五元（
      8,245＋99,000＋50,000=157,245）。
  (二)原告與有過失部分
    1.按損害之發生或擴大，被害人與有過失者，法院得減輕賠償金額，此於被害人
      之代理人或使用人與有過失之情形，亦有準用，民法第二百十七條第一項、第
      三項定有明文。亦即損害之發生或擴大，被害人之代理人或使用人與有過失者
      ，法院得減輕賠償金額或免除之。而駕駛機車附載他人，該他人係因藉駕駛人
      載送而擴大其活動範圍，駕駛人為之駕駛機車，應認係該他人之使用人，依前
      開規定，自得減免賠償義務人之賠償金額（九十年度台上字第一０四六號判決
      要旨參照）。
    2.次按違反保護他人之法律，致生損害於他人者，負賠償責任，民法第一百八十
      四條第二項定有明文。而汽車駕駛人飲酒後其吐氣所含酒精成份超過每公升０
      ．二五毫克以上者，不得駕車，道路交通安全規則第一百十四條第二款定有明
      文，此規定係為維護道路交通及入身安全，屬保護他人之法律；再者，汽車（
      含機器腳踏車）駕駛執照為駕駛汽車之許可憑證，道路交通安全規則第五十條
      所明定，故未領有駕駛執照之人，禁止其駕駛，違反者，應依道路交通管理處
      罰條例第二十一條第一項第一款之規定處罰之，亦為保護他人之法律（八十三
      年度台上字第二九四四號判決要旨參照），若有違反而致生損害於他人者，均
      負過失損害賠償責任。對此，原告執最高法院七十九年度台上字第三四四七號
      刑事判決意旨：「至被告無照駕駛拼裝車行駛省公路及所載角鐵超長，僅屬違
      規行為，亦有鑑定意見書附卷，因認被告所辯其無過失，應堪採信」所示屬刑
      事過失責任判定之法律見解，援為抗辯其當時神智清楚，車速緩慢，行車平穩
      ，在駕駛行為上並無過失等語，以作為本件違反前揭保護他人法律時，仍可不
      負民事過失損害賠償責任之依據，兩者顯屬有別，自非可採。
    3.查，本件原告丙○○無駕駛執照，本不得騎乘機車，竟不顧禁令，已應譴責；
      猶於酒後上路，肇事後經測得酒後呼氣所含酒精濃度高達每公升一．四０五毫
      克，達感覺喪失，視力模糊狀態（參前揭刑事確定判決書理由第四頁所載），
      於此重度酒醉情況下，對不特定用路人將造成嚴重威脅，無視他人生命財產權
      益，在交通事故頻傳之今日，常遺禍無窮，更不該寬貸，於本件車禍與有過失
      ，無待多言。凡此與被告係得騎乘上路之清況下，在時速限四十公里道路，而
      以六十公里時速之超速程度行駛相比（兩造既均有未靠右行駛之過失，故此部
      分不比較），參酌若轉彎車未讓直行車先行之交通事故，一般保險理賠約為七
      與三之過失比例及因本件交通事故，原告過失傷害部分被判處三個月徒刑，另
      酒醉駕車之公共危險罪部分為六個月徒刑，而被告犯過失傷害罪則處拘役四十
      日之刑責等情綜合以觀，認本件交通事故原告丙○○與被告之過失比例應為九
      比一，即原告應負十分之九之過失，餘十分之一則由被告負責，方屬公平合理
      。而原告乙○○係被其父丙○○載送而擴大其活動範圍，為被害人丙○○之使
      用人，其與有過失之比例，自應與丙○○相同。
    4.綜上，被告抗辯原告與有過失，應減少其賠償金額，於法有據。爰依原告二人
      與有過失之比例減輕被告之賠償額，則被告應給付原告丙○○一萬五千六百十
      元（156, 099×0.1）及給付原告乙○○一萬五千七百二十五元（157,245×
      0.1）。
   (三)被告主張抵銷部分
     被告因本件車禍受有右肩挫傷、頭部皮下血腫、左手及右下肢擦傷等，已如前
     述，則依侵權行為法則，被告請求原告負損害賠償責任，亦非無據。今被告以
     三個月之不能工作損失為八萬零九百七十元及精神損失賠償為二十萬元，主張
     與原告之本件請求權金額相互抵銷，既非因故意侵權行為而負擔之債（民法第
     三百三十九條規定），被告主張抵銷，即無不可。惟查，被告只是皮肉挫傷，
     受傷後至高雄榮民總醫院就診當天即出院工作，並未喪失或減少勞動能力甚明
     ，已據被告自承在卷（見最後言詞辯論期日），則對原告無不能工作之損失賠
     償請求權存在；至請求精神慰撫金部分，本院審酌其只是皮肉挫傷，程度輕微
     及其自承為臨時工而無固定收入，經濟狀況欠佳，及名下亦無財產情形（見上
     揭歸戶財產查詢清單），認其請求二十萬元之精神損害過高，應以以一萬元為
     適當。再依前述過失比例計算結果，得向原告丙○○請求九千元之損害賠償，
     與原告之請求金額一萬五千六百一十元相抵，則尚應給付原告丙○○六千六百
     一十元。
五、結論：
    原告丙○○及乙○○依據侵權行為之法律關係，分別請求被告給付六千六百一十
    元及一萬五千七百二十五元，及均自本起訴狀繕本送達翌日即九十一年九月二十
    一日起按法定利率百分之五計算之利息，洵屬正當，應予准許；逾此金額之請求
    ，即非有據，均應駁回。
六、兩造陳明願供擔保，聲請宣告假執行，或免為假執行，經核原告勝訴部分，合於
    法律之規定，爰酌定相當之擔保金額分別宣告之；至原告其餘假執行之聲請，因
    訴之駁回而失所依附，不予准許。
七、本件原告之訴，為一部有理由，一部無理由，依民事訴訟法第七十九條但書、第
    三百九十條第二項、第三百九十二條規定，判決如主文。
中      華      民      國    九十二    年      七      月    二十一    日
                                        臺灣高雄地法院民事庭
~B法      官  藍家慶
右為正本係照原本作成。
如對本判決上訴，須於判決送達後廿日內向本院提出上訴狀。
中      華      民      國    九十二    年      七      月    二十一    日
~B法院書記官  李冠毅


司法院資訊處製作；財團法人民間司法改革基金會備份。
